【裁判字號】    99,抗,253
【裁判日期】    990923
【裁判案由】    給付保險金
【裁判全文】
臺灣高等法院高雄分院民事裁定           99年度抗字第253號
抗  告  人  乙○○○○(馬來西亞)有限公司（KAO YUAN PORCE
            -LAIN , M.
法定代理人  丙○
相  對  人  旺旺友聯產物保險股份有限公司
法定代理人  甲○○
上列當事人間請求給付保險金事件，抗告人對於民國99年8 月9
日臺灣高雄地方法院99年度審保險字第33號命供訴訟費用擔保之
裁定，提起抗告，本院裁定如下：
    主  文
抗告駁回。
抗告訴訟費用由抗告人負擔。
    理  由
一、按「原告於中華民國無住所、事務所及營業所者，法院應依
    被告聲請，以裁定命原告供訴訟費用之擔保；訴訟中發生擔
    保不足額或不確實之情事時，亦同。」、「前項規定，如原
    告請求中，被告無爭執之部分，或原告在中華民國有資產，
    足以賠償訴訟費用時，不適用之。」民事訴訟法第96條定有
    明文。又民事訴訟法第96條第1 項將事務所與營業所併列，
    是所謂事務所，當指處理非營利事務之場所而言，其立法意
    旨無非係因原告於中華民國無住所、事務所及營業所者，將
    來訴訟終結命其負擔賠償訴訟費用時，難免執行困難，為保
    全被告利益，始設此預供訴訟費用擔保之規定。另原告雖於
    中華民國無住所、事務所及營業所者，但其在中華民國有資
    產，足以賠償訴訟費用時，則無命原告供訴訟費用擔保之必
    要。
二、本件抗告意旨略以：(一)抗告人之公司登記及船舶國籍證書雖
    記載抗告人之營業所在安圭拉，但此僅能證明抗告人在中華
    民國無營業所，並無法因此推測抗告人在中華民國無事務所
    ，抗告人以高雄市○○區○○街42號作為抗告人在台灣處理
    非營利事務之場所，此由抗告人委託訴外人巨洋保險經紀人
    股份有限公司（下稱巨洋公司）代理其就所有船名「BLUE
    STAR」船舶（下稱系爭船舶）向相對人投保漁船保險所出具
    之委託書可得知，相對人既同意與抗告人簽定保險契約，豈
    有不知該地址即為抗告人處理非營利事務之場所？又依抗告
    人於97、98年間委託訴外人海溱貿易有限公司（下稱海溱公
    司）採購系爭船舶所需要魚餌而出具之委託書及該公司之回
    函，亦可證明抗告人係以高雄市○○區○○街42號作為系爭
    船舶在台灣處理非營利事務之場所，何況抗告人之法定代理
    人丙○為中華民國公民，在中華民國有住居所，並以該住居
    所高雄市○○區○○街42作為處理非營利事務之場所，原裁
    定以抗告人於中華民國無事務所，而命抗告人供訴訟費用之
    擔保，於法不合。(二)抗告人在兆豐國際商業銀行股份有限公
    司加工出口區分行（下稱兆豐銀行加工出口區分行）設立外
    匯活期存款帳戶，並存有美金25,149.32 元之定期存單（下
    稱系爭美金定存單）及加拿大幣6,474.59元之定期存單（下
    稱系爭加拿大幣定存單），折合新台幣為990,072 元，而本
    件訴訟費用之擔保額業經原審裁定為新台幣922,664 元，則
    上開系爭美金定存單及系爭加拿大幣定存單之金額已逾應命
    供擔保之金額，足以賠償訴訟費用，原裁定命抗告人供訴訟
    費用之擔保，於法亦有違，為此，請求廢棄原裁定等語。
三、查，抗告人係依英屬西印度群島（British West Indies,BW
    -I）安圭拉島（ANGUILLA）西元2000年國際商業公司法（In
    -ternational Business Companies Act, 2000 ）於西元20
    08年11月27日設立登記之法人（Company Number 0000000）
    ，其登記營業所（Registered Office ）在OMC Office,
    Babrow Building, P.O. Box PW5167 ,The Valley,AI-2640
    ,ANGUILLA, BWI，「通訊地址」（CORRESPONDENCE ADDRESS
    ）為高雄市○○區○○街42號，且未經我國主管機關認許，
    在我國亦無營業所等情，為兩造所不爭執，並有抗告人所提
    出之公司證書等資料在卷可稽（見原審卷第53至63頁），應
    堪認屬實，準此，足見抗告人之營業所係設在英屬西印度群
    島安圭拉島，高雄市○○區○○街42號僅係聯絡處所供通訊
    用，係因其無意在我國境內設營業所或事務所，用以作為聯
    絡處所而已，與法人之事務所，向有一定之財產有別，應非
    屬民事訴訟法第96條規定之事務所，否則若謂抗告人在我國
    設有聯絡處所，即無庸供訴訟費用之擔保，與上揭預供訴訟
    費用擔保規定之立法意旨不合。
四、次查，抗告人主張其曾分別委託巨洋公司、海溱公司辦理系
    爭船舶保險及採購系爭船舶所需要魚餌，於委託書上所記載
    之台灣「辦事處」即為高雄市○○區○○街42號等情，固據
    其提出委託書及海溱公司之回函為證，惟抗告人係外國公司
    ，未經申請認許，且無意在中華民國境內設立分公司營業所
    營業，其若欲以高雄市○○區○○街42號作為辦事處，在中
    華民國境內為業務上之法律行為時，應依公司法第386 條之
    規定辦理，而抗告人迄未舉證證明其以高雄市○○區○○街
    42號作為在台灣之「辦事處」，業依公司法第386 條之規定
    ，申請主管機關備案，是尚難因抗告人於上開委託書上記載
    其在台灣「辦事處」為高雄市○○區○○街42號，即認高雄
    市○○區○○街42號為其處理非營利事務之場所，否則若因
    有如斯之記載，即認抗告人毋庸供訴訟費用之擔保，將與前
    揭預供訴訟費用擔保規定之立法意旨不合。另高雄市○○區
    ○○街42號雖為抗告人之法定代理人丙○之住居所，惟此與
    抗告人無關，亦不能因此即認高雄市○○區○○街42號當然
    為抗告人處理非營利事務之場所，是抗告人主張高雄市○○
    區○○街42號為其處理非營利事務之場所云云，不足採信。
五、又抗告人主張其於兆豐銀行加工出口區分行設有外匯活期存
    款帳戶，並有系爭美金定存單及系爭加拿大幣定存單，折合
    新台幣為990,072 元，已逾原裁定所命供擔保金額新台幣92
    2,664 元云云，固據其提出存款存摺簿及定存單為證（見本
    院卷第11至17頁），惟查，依上開外匯活期存款存摺簿所載
    ，於98年6 月21日之存款僅餘美金41.35 元；抗告人於99年
    8 月10日收受原審裁定之翌日即99年8 月11日始自訴外人盧
    穗貞處轉存入美金25,149.32 元及加拿大幣6,474.59元，並
    於同日轉為系爭美金定存單及系爭加拿大幣定存單，是上開
    系爭美金定存單及系爭加拿大幣定存單是否為抗告人之資產
    ，即有可疑，何況系爭美金定存單及系爭加拿大幣定存單可
    隨時解約提領，難認於本案訴訟終結時，尚足供賠償訴訟費
    用，是抗告人之上開主張，應屬無據。
六、另原審審酌本件訴訟標的金額為新台幣26,008,000元，第一
    審裁判費為新台幣240,888 元（抗告人已繳納），第二審及
    第三審之裁判費各為新台幣361,332 元，第三審律師酬金以
    新台幣200,000 元為適當，認相對人於本案第二審至第三審
    訴訟程序中，可能支出各項訴訟費用之總額合計為新台幣92
    2,664 元（361,332 元＋361,332 元＋200,000 元＝922,66
    4 元），而命抗告人應供訴訟費用擔保新台幣922,664 元，
    於法尚無不合，抗告意旨仍指摘原裁定不當，求予廢棄，為
    無理由，應予駁回。
七、據上論結，本件抗告為無理由，依民事訴訟法第495 條之1
    第1 項、第449 條第1 項、第95條、第78條，裁定如主文。
中    華    民    國    99    年    9     月    23    日
                            民事第三庭
                                審判長法官  張國彬
                                法      官  吳登輝
                                法      官  鄭月霞
以上正本證明與原本無異。
如不服本裁定應於送達後10日內向本院提出再抗告狀（並按他造
當事人之人數附繕本），並繳納再抗告費新臺幣1,000 元。
再為抗告僅得以適用法規顯有錯誤為理由，並應委任律師為代理
人。如委任律師提起抗告者，應一併繳納抗告費。
中    華    民    國    99    年    9     月    23    日
                                書  記  官  白  蘭
附註：
抗告人之配偶、三親等內之血親、二親等內之姻親，或抗告人為
法人、中央或地方機關時，其所屬專任人員具有律師資格並經法
院認適當者，亦得為第三審代理人。
抗告人或其法定代理人具有律師資格者及前項情形，應於提起抗
告或委任時釋明之。

司法院資訊處製作；財團法人民間司法改革基金會備份。
